【裁判字號】    97,訴,606
【裁判日期】    980227
【裁判案由】    殺人未遂等
【裁判全文】
臺灣新竹地方法院刑事判決               97年度訴字第606號
公  訴  人  臺灣新竹地方法院檢察署檢察官
被      告  丙○○
                    （另案於臺灣新竹監獄執行中）
            甲○○
                    （另案於臺灣新竹監獄執行中）
上列被告等因妨害自由案件，經檢察官提起公訴（97年度偵字第
3249號），經本院裁定依簡式審判程序並判決如下：
    主  文
丙○○共同犯剝奪人之行動自由罪，累犯，處有期徒刑陸月，如
易科罰金，以新臺幣壹仟元折算壹日。
甲○○共同犯剝奪人之行動自由罪，累犯，處有期徒刑陸月，如
易科罰金，以新臺幣壹仟元折算壹日。
    事實及理由
一、本件犯罪事實：
（一）緣乙○○（已經本院先行判決，判處應執行有期徒刑十五
      年，併科罰金新臺幣十萬元在案）自認之前與胞弟己○○
      合資經營的工廠在幾年前自己因案入監服刑後由己○○一
      人處理，賺錢未獲分配，而一直認為己○○應該要給付五
      、六百萬元給自己作為補償，曾經提過幾次，但己○○一
      直未予理會，因此心生不滿，向丙○○、甲○○二人以「
      找我弟弟要錢」為由，於97年3月11日下午5時許，由乙○○駕駛車號QK─0372號自用小客車，搭載丙○○、甲○○
      二人，一同前往己○○與母親戊○○○位於新竹縣竹北市
      ○○路○段636號之住處，欲向己○○討債。
（二）乙○○與丙○○、甲○○三人於同日下午5 時40分許抵達
      己○○之住處後，己○○與太太辛○○以為乙○○是依平
      常習慣來探望母親，即不以為意而進屋叫喚戊○○○，詎
      乙○○竟先指示丙○○及甲○○二人共同基於妨害自由之
      犯意聯絡，由其二人以身體擋路之方法，擋住辛○○之去
      路，並將辛○○的活動範圍侷限在廚房內，並一度阻止辛○○打電話報警救援，而以此方式限制辛○○之行動自由
      ；乙○○則在與廚房相連之車庫內，拿出預藏之改造手槍
      乙枝（槍枝管制編號：0000000000號，此部分丙○○、甲○○二人並不知情）指著己○○，恫嚇己○○「坐好，不
      然我會開槍」，欲與其談判要求己○○付錢，使得己○○
      只好坐在車庫內、廁所前之椅子上不敢亂動，期間，戊○○○從屋內出來見狀雖有勸阻，但乙○○仍不為所動。嗣
      因辛○○趁隙脫逃，並自車庫邊繞著屋外圍牆內之小路向
      大門外飛奔叫喊「救命」，欲跑去斜對面、己○○與乙○○的大哥庚○○家向庚○○及大嫂丁○○求救，丙○○、
      甲○○二人見狀即在後追趕，丙○○在圍牆邊追上後，立
      即自後攔抱辛○○而阻止其逃離；己○○因見辛○○向外
      逃脫並大喊救命，心急之下即起身並往前走了幾步，詎乙○○一時因對於辛○○向外逃脫意圖求援、恐在當日向己○○索錢的希望落空之狀況演變感到氣憤，明知其手中所
      持的手槍已經上膛，該槍枝在之前朝鐵罐射擊時均可射穿
      ，若持之朝人體射擊，極有可能會致人於死，竟仍基於殺
      人之犯意，先朝己○○左後肩位置擊發一槍，子彈經由左
      側肩膀皮下至左前胸，己○○立即受傷倒地並呻吟不止，
      乙○○竟又對其稱：「唉什麼唉，我要給你死」等語，再
      基於殺人之單一犯意，接續朝己○○的背部再擊發一槍，
      子彈再經由左上胸腔穿越腹腔至右大腿皮下，致己○○因
      此腹部槍傷而合併多處小腸及腸繫膜受損。適當時身在屋
      外手抱辛○○的丙○○，因聽見槍聲受到驚嚇而鬆手，辛○○始得以迅速趁機跳出圍牆，跑至馬路對面、鳳岡路五
      段 621號庚○○之住處求救；又因乙○○隨即分別再持槍
      朝丁○○、庚○○之身體射擊，乙○○、丙○○、甲○○
      三人因得知辛○○已經報警，遂迅速駕駛前開車輛逃逸。
      嗣為警以通訊監察方式而循線查獲丙○○、甲○○二人，
      並於97年5月8日上午6 時30分許，在新竹縣湖口鄉○○街
      146號2樓2C室查獲在逃之乙○○，並扣得前開改造之貝瑞
      塔手槍乙枝（含彈匣一個，槍枝管制編號：0000000000號
      ）及剩餘之子彈三顆（已實際試射一顆，餘二顆）。
（三）案經新竹縣警察局竹北分局報告臺灣新竹地方法院檢察署
      檢察官偵查起訴。
二、本件證據部分，除有下列四項應予補充外，餘均引用檢察官
    起訴書及補充理由書之記載（如附件）：
（一）被告丙○○、甲○○二人於本院行準備程序及審理時之自
      白。
（二）證人己○○於本院審理時之證述。
（三）共犯即另被告乙○○於本院行準備程序及審理時之供述。
（四）本院就監視光碟片內容所為之勘驗筆錄一份。
三、核被告丙○○、甲○○二人所為，均係犯刑法第302條第1項
    之剝奪人之行動自由罪。
四、依刑事訴訟法第273條之1第1項、第299條第1項前段、第310
    條之2，刑法第28條、第302條第1項、第47條第1項、第41條
    第1項前段，刑法施行法第1條之1第1項，判決如主文。
本案經檢察官張嘉宏到庭執行職務。
中    華    民    國    98    年    2     月    27    日
                  刑事第六庭  法  官  遲中慧
以上正本證明與原本無異。
如不服本判決應於收受本判決後10日內向本院提出上訴書狀，上
訴書狀應敘述具體理由。上訴書狀未敘述上訴理由者，應於上訴
期間屆滿後20日內補提理由書狀於本院 (均須按他造當事人之人
數附繕本 )「切勿逕送上級法院」。
中    華    民    國    98    年    2     月    27    日
                              書記官  陳筱筑
附錄本案論罪科刑法條全文：
中華民國刑法第302條第1項
（剝奪他人行動自由罪）
私行拘禁或以其他非法方法，剝奪人之行動自由者，處五年以下
有期徒刑、拘役或三百元以下罰金。
【附件一】：
臺灣新竹地方法院檢察署檢察官起訴書
                                      97年度偵字第3249號
    被      告  乙○○  男  51歲（民國○○年○月○○日生）
                        住新竹縣竹北市○○里○○鄰○○里○
                        段677號
                        （現另案於臺灣新竹監獄執行徒刑中
                        ）
                        國民身分證統一編號：Ｚ000000000號
                丙○○  男  49歲（民國○○年○月○○日生）
                        住新竹市○○路95巷10號2樓
                        居新竹縣竹北市○○街4號
                        國民身分證統一編號：Ｚ000000000號
                甲○○  男  45歲（民國○○年○月○○日生）
                        住新竹市○○區○○里○鄰○○路245
                        號
                        國民身分證統一編號：Ｚ000000000號
上列被告因殺人未遂等案件，業經偵查終結，認應提起公訴，茲
將犯罪事實及證據並所犯法條分敘如下：
        犯罪事實
一、乙○○前因涉犯施用毒品案件，經臺灣苗栗地方法院以92年
    度訴緝字第5 號判決處應執行有期徒刑1年2月確定，並於民
    國94年3月8日縮刑期滿執行完畢。丙○○前因竊盜案件，經
    臺灣新竹地方法院以95年度易字第426號判決處有期徒刑8月
    確定，又經同法院以96年度聲減字第273號裁定減刑為4月確
    定，並於96年10月26日縮刑期滿執行完畢。甲○○前因涉犯
    施用毒品案件，經臺灣新竹地方法院以94年度訴字第818 號
    判決處應執行有期徒刑1年8月確定，又經同法院以96年度聲
    減字第1138號裁定減刑為應執行有期徒刑9 月15日確定，並
    於96年9 月17日縮刑期滿執行完畢。詎乙○○猶不知悔改，
    明知未經許可，不得無故持有槍砲彈藥刀械管制條例列管之
    各式槍械、彈藥，竟於95年間，在新竹市三角公園內，以新
    臺幣（下同）12萬元之代價，向姓名年籍不詳綽號「俊永」
    之男子購買具殺傷力之改造貝瑞塔手槍乙支及子彈15顆，而
    無故持有之。又因與其胞弟己○○有金錢糾紛，竟夥同丙○○、甲○○，於97年3月11日下午5時40分許，由乙○○駕駛
    車號QK-0372 號自用小客車，搭載丙○○、甲○○前往新竹
    縣竹北市○○路○段636號己○○住處，抵達後，乙○○即唆
    使丙○○及甲○○共同基於妨害自由之犯意聯絡，拉住其弟
    媳辛○○，限制辛○○之行動自由，乙○○則拿出上開改造
    手槍，恫嚇己○○至屋外與其談判，嗣後辛○○趁隙脫逃，
    丙○○、甲○○見狀在後追趕，丙○○並自後攔抱辛○○阻
    止其逃離，乙○○因見辛○○意圖逃脫求救，且向己○○索
    錢未果，明知其所持手槍已上膛，若朝人擊發當有致死可能
    ，竟仍基於殺人之犯意，朝己○○左後肩位置擊發1 槍，己○○受傷倒下後呻吟不止，乙○○又口稱「唉什麼唉，我要
    給你死」等語，再朝己○○背部擊發1 槍，適丙○○因聽見
    槍聲而鬆手，辛○○遂迅速跳出圍牆，跑至鳳岡路5段621號
    己○○、乙○○之胞兄庚○○住處求救，庚○○之妻丁○○
    開門讓辛○○進入後，庚○○與辛○○進入屋內撥打電話報
    警，丁○○則於門口阻止乙○○進入，並規勸「有話好好說
    」等語，惟乙○○竟另基於殺人之犯意，取出手槍抵住丁○○左手臂朝其左胸腔方向擊發1 槍，丁○○倒下後，庚○○
    欲上前質問，乙○○又持槍朝庚○○胸前扣發扳機，惟因槍
    枝走火而未擊發成功，嗣乙○○3 人因得知辛○○已報警，
    遂迅速駕駛上開車輛逃逸。嗣為警監聽通聯紀錄循線查緝，
    而於97年5月8日上午6時30分許，在新竹縣湖口鄉○○街146
    號2 樓2C室查獲在逃之乙○○，並扣得改造之貝瑞塔手槍乙
    支（含彈匣）及子彈3顆。
二、案經新竹縣警察局竹北分局報告偵辦。
        證據並所犯法條
一、證據清單及待證事實：
┌──┬───────────┬────────────┐
│編號│ 證    據    清    單 │待     證     事     實 │
├──┼───────────┼────────────┤
│ 一 │被告乙○○、丙○○、吳│證明全部犯罪事實。      │
│    │霧生於警詢及偵查中之自│                        │
│    │白                    │                        │
├──┼───────────┼────────────┤
│ 二 │告訴人己○○、丁○○、│證明全部犯罪事實。      │
│    │辛○○、庚○○於警詢及│                        │
│    │偵查中之指訴          │                        │
├──┼───────────┼────────────┤
│ 三 │內政部警政署刑事警察局│證明被告乙○○持有具殺傷│
│    │97年3月26日刑鑑字第   │力之改造手槍及子彈，並持│
│    │0000000000號槍彈鑑定書│以對人擊發之事實。      │
│    │、新竹縣政府警察局槍枝│                        │
│    │初步檢視報告表各1份及 │                        │
│    │扣案改造槍枝、子彈照片│                        │
├──┼───────────┼────────────┤
│ 四 │監視器錄影畫面、犯罪事│證明被告乙○○夥同被告顏│
│    │實發生現場及警方查獲現│慧明、甲○○至上揭被害人│
│    │場照片                │住處，被告乙○○並持改造│
│    │                      │手槍對被害人等擊發，現場│
│    │                      │殘留4顆子彈彈殼之事實。 │
├──┼───────────┼────────────┤
│ 五 │衛生署新竹醫院診斷證明│證明告訴人己○○、丁○○│
│    │書、長庚紀念醫院診斷證│因遭被告乙○○槍擊而受傷│
│    │明書各1紙             │之事實。                │
├──┼───────────┼────────────┤
│ 六 │扣案之改造貝瑞塔手槍1 │證明被告乙○○持有管制槍│
│    │支（含彈匣1個）及子彈3│械及子彈之事實。        │
│    │顆                    │                        │
└──┴───────────┴────────────┘
二、核被告乙○○所為，係犯槍砲彈藥刀械管制條例第8條第4項
    未經許可持有具殺傷力之改造手槍及第12條第4 項未經許可
    持有子彈罪、刑法第271條第2項之殺人未遂、第302條第1項
    之妨害自由罪嫌，被告係以1 持有行為而同時持有槍、彈，
    顯係為1 行為而觸犯數罪名之想像競合犯，請從較重之未經
    許可持有具殺傷力之改造手槍罪論處。被告丙○○、甲○○
    所為，則係涉犯刑法第302條第1項之妨害自由罪嫌。被告 3
    人就妨害自由部分有犯意之聯絡及行為之分擔，請依共同正
    犯論處。被告乙○○所犯殺人未遂與持有改造手槍之行為間
    ，犯意各別，罪名有異，請予分論併罰。又被告3 人前各自
    受有期徒刑之執行完畢後，於5 年內故意再犯上揭各罪，有
    刑案資料查註紀錄表在卷可稽，為累犯，請各依刑法第47條
    第1項規定加重其刑。另扣案之具殺傷力改造手槍1把、具殺
    傷力子彈3顆均屬違禁物，請依刑法第38 條第1項第1款、第
    2項之規定，宣告沒收。
三、依刑事訴訟法第251條第1項提起公訴。
    此  致
臺灣新竹地方法院
中    華    民    國    97    年    6     月    18    日
                             檢 察 官   吳 昭 瑩
本件證明與原本無異
中    華    民    國    97    年    6     月    20    日
                             書 記 官   李 依 璇
所犯法條：
刑法第271 條：
（普通殺人罪）
殺人者，處死刑、無期徒刑或10 年以上有期徒刑。
前項之未遂犯罰之。
預備犯第1 項之罪者，處2 年以下有期徒刑。
刑法第302條：
（剝奪他人行動自由罪）
私行拘禁或以其他非法方法，剝奪人之行動自由者，處5年以下
有期徒刑、拘役或3百元以下罰金。
因而致人於死者，處無期徒刑或7年以上有期徒刑，致重傷者，
處3年以上10年以下有期徒刑。
第 1 項之未遂犯罰之。
槍砲彈藥刀械管制條例第8條：
未經許可，製造、販賣或運輸鋼筆槍、瓦斯槍、麻醉槍、獵槍、
空氣槍或第4條第1項第1款所定其他可發射金屬或子彈具有殺傷
力之各式槍砲者，處無期徒刑或5年以上有期徒刑，併科新臺幣1
千萬元以下罰金。
未經許可，轉讓、出租或出借前項所列槍枝者，處5年以上有期
徒刑，併科新臺幣1千萬元以下罰金。
意圖供自己或他人犯罪之用，而犯前二項之罪者，處無期徒刑或
7年以上有期徒刑，併科新臺幣1千萬元以下罰金。
未經許可，持有、寄藏或意圖販賣而陳列第1項所列槍枝者，處3
年以上10 年以下有期徒刑，併科新臺幣 700 萬元以下罰金。
第 1 項至第 3 項之未遂犯罰之。
槍砲彈藥刀械管制條例第12條：
未經許可，製造、販賣或運輸子彈者，處1年以上7年以下有期徒
刑，併科新台幣500萬元以下罰金。
未經許可，轉讓、出租或出借子彈者，處6月以上5年以下有期徒
刑，併科新台幣300萬元以下罰金。
意圖供自己或他人犯罪之用，而犯前二項之罪者，處3年以上10
年以下有期徒刑，併科新台幣700萬元以下罰金。
未經許可，持有、寄藏或意圖販賣而陳列子彈者，處5年以下有
期徒刑，併科新台幣300萬元以下罰金。
第 1 項至第 3 項之未遂犯罰之。


司法院資訊處製作；財團法人民間司法改革基金會備份。
